臺灣高雄地方法院刑事判決　　　　　　 100年度簡上字第81號
上　訴　人
即　被　告　林麗美
選任辯護人　康進益律師
上列上訴人因傷害案件，不服民國99年12月21日本院高雄簡易庭
99年度簡字第1821號第一審刑事簡易判決（聲請簡易處刑案號：
99年度偵字第24874 號），提起上訴，本院管轄之第二審合議庭
判決如下：
    主  文
上訴駁回。
    事  實
一、林麗美及楊月美2人係鄰居，於民國99年6月19日下午1時50
    分許，在高雄市大社區力行巷21號前，因噴水之事發生爭執
    ，竟均基於傷害之犯意，由楊月美持水管毆打林麗美，林麗
    美則持掃帚毆打楊月美，致林麗美受有腦震盪、頸部及左前
    臂挫傷、左眼鞏膜下出血之傷害，楊月美則受有左手腕瘀腫
    、食指及手掌瘀青（診斷證明書上記載為左手腕挫傷）之傷
    害。楊月美繼而又對林麗美公然侮辱，罵稱：「破麻」、「
    豎仔」、「禍害」等語（楊月美涉犯傷害罪、公然侮辱罪部
    分，經原審分別判處拘役20日、15日，並定應執行拘役30
    日確定）。
二、案經楊月美訴由高雄市政府警察局仁武分局報請臺灣高雄地
    方法檢察署檢察官偵查後聲請簡易判決處刑。
    理  由
壹、證據能力部分：
一、按被告以外之人於審判外之陳述雖不符刑事訴訟法第159 條
    之1 至之4 等四條之規定，而經當事人於審判程序同意作為
    證據，法院審酌該言詞陳述或書面陳述作成時之情況，認為
    適當者，亦得為證據；當事人、代理人或辯護人於法院調查
    證據時，知有刑事訴訟法第159 條第1 項不得為證據之情形
    ，而未於言詞辯論終結前聲明異議者，視為有前項之同意，
    同法第159 條之5 定有明文。本件證人即告訴人楊月美、證
    人黃明宗、李來香、盧麗花等人於警詢中之陳述，其等性質
    雖屬傳聞證據，惟其等所為之上開警詢筆錄內容，業經本院
    審理時予以提示並告以要旨，且各經檢察官及被告、辯護人
    表示意見。當事人已知上述筆錄乃傳聞證據，且均未於言詞
    辯論終結前對該等筆錄內容異議，依上開規定，是其等於警
    詢中之證言應具有證據能力。
二、按證人、鑑定人依法應具結而未具結者，其證言或鑑定意見
    ，不得作為證據，刑事訴訟法第158 條之3 定有明文。本件
    檢察官未令證人楊月美於陳述前具結而為陳述，且查無依法
    不得令其具結之情形，是上開證人於檢察官訊問時之證言即
    無證據能力。
貳、實體部分：
    訊據被告即上訴人林麗美矢口否認傷害之犯行，並辯稱伊是
    遭楊月美噴水後，才拿掃把揮舞要驅趕她，並未打中她云云
    。經查：
一、被告於案發當日持掃把打中楊月美之左手腕乙節，業據證人
    楊月美於警詢及本院審理時具結證述在卷（警卷第9 頁、本
    院卷第83至84頁），核與證人黃明宗、李來香、盧麗花於警
    詢及本院審理時均具結證稱被告當天拿掃把打傷楊月美左手
    腕等語相符（警卷第15、18、21頁、本院卷第172 、176 、
    184 頁），而告訴人楊月美因遭被告以掃把打中，致受有左
    手腕瘀腫、食指及手掌瘀青，即於當日前往健仁醫院驗傷，
    亦有卷附健仁醫院診斷證明書及病歷資料（警卷第25頁、本
    院卷第34至39頁）在卷可按。是被告案發當時確持掃把打傷
    楊月美左手腕瘀腫、食指及手掌瘀青之事實，堪以認定。
二、被告雖辯稱被告當時僅拿掃把揮舞驅趕楊月美，並未打中她
    云云。惟查，從被告提出之監視錄影光碟畫面顯示，被告與
    楊月美2 人於錄影畫面顯示13時49分18秒起即先以水管互相
    噴水，隨後於13時51分19秒楊月美以水管往下甩並打中被告
    ，被告則持掃把由上往下打楊月美，楊玉美則以左手加以阻
    擋，並倒退幾步，13時51分27秒楊月美將被告手中掃把搶下
    ，後來又遭被告搶回乙節，有本院100 月4 月18日勘驗筆錄
    在卷可稽（本院卷第45至47頁）。而從上揭畫面顯示，被告
    手持掃把打向楊月美前，先遭楊月美以水管打中，隨即以掃
    把打向楊月美，並非輕輕揮舞之舉。是被告辯稱伊僅拿掃把
    揮舞驅趕，未打中楊月美云云，顯屬事後卸責之詞，殊難採
    信。被告之辯護人另辯稱被告縱以掃把鬚打中楊月美，應不
    致造成傷害云云。惟查，從上揭監視錄影畫面之翻拍照片顯
    示，被告於13時51分20秒時係雙手持掃把之木柄部位，以掃
    把前方塑膠部位從上用力往下打，而楊月美則伸出左手加以
    阻擋（本院卷第60頁下方），被告當時並非僅以掃把鬚輕輕
    揮舞。是辯護人辯稱縱遭掃把鬚打中，應不致造成傷害云云
    ，亦非可採。被告之辯護人又辯稱依據楊月美之病歷資料，
    案發後僅前往醫院驗傷，並非因傷就診等語。惟查，從卷附
    健仁醫院診斷證明書及病歷資料顯示（本院卷第34至39頁）
    ，楊月美於案發後即於當日14時17分前往健仁醫院急診，並
    經醫師診斷左手腕瘀腫、食指及手掌瘀青之傷害，且從楊月
    美就醫時所拍攝之照片亦顯示（本院卷第37頁），楊月美確
    實受有左手腕瘀腫、食指及手掌瘀青之傷害。至於楊月美事
    後是否因上述傷害再行前往醫療院所就醫，端視病人對自身
    傷害程度判斷有無繼續接受治療之必要，應不影響其當時已
    受有傷害事實之判斷。故辯護人辯稱楊月美並未因傷前往醫
    院就診云云，容有誤會。
三、證人楊月美於本院審理時另證稱是遭被告以掃把木柄部位打
    中等語，證人黃明宗於本院審理時亦另證稱被告是以掃把木
    柄打中楊月美的手等語。然從卷附監視錄影光碟畫面翻拍照
    片顯示，被告於13時51分20秒時，係雙手握持掃打柄，以塑
    膠掃把頭打向楊月美，楊月美則以左手加以抵擋（本院卷第
    60頁下方），顯見被告係以雙手握持掃打柄，以塑膠掃把頭
    部位打中楊月美左手腕之事實，應堪認定。證人楊月美、黃
    明宗於本院審理時均證稱被告是以掃把木柄部位揮打乙節，
    雖與事實有所出入，然應係衝突瞬間未能清楚辨識，或於本
    院審理期日到庭作證時，距離案發期日已逾年餘，記憶模糊
    所致，惟其等自警詢及本院審理時均證稱被告以掃把打中楊
    月美左手腕乙節，始終如一，殊難僅以其等證述有上述瑕痴
    ，即認均不予採信。
四、綜上所述，被告上揭所辯，均不足採。本件事證明確，被告
    上揭傷害之犯行，洵堪認定。
五、原審認被告上開犯行，事證明確，進而適用刑法第277 條第
    1 項、第41條第1 項前段，刑法施行法第1 條之1 規定，並
    審酌被告與告訴人僅因細故分別持掃把、水管毆打對方，致
    告訴人受有左手腕瘀腫、食指及手掌瘀青之傷害，被告則受
    有腦震盪、頸部及左前臂挫傷、左眼鞏膜下出血之傷害，且
    迄今未達成和解，所為殊非可取；復考量被告並無前科，素
    行尚佳，又衡其犯罪動機、目的、智識程度、生活狀況等一
    切情狀，僅量處拘役8 日，告訴人涉犯傷害部分則遭原審量
    處較重之拘役20日，並分別諭知以新台幣1000元折算1 日為
    易科罰金之折算標準。經核原判決認事用法，均無不當，量
    刑亦稱妥適。上訴人一再否認犯行，提起上訴，指摘原判決
    不當，為無理由，應予駁回。
據上論斷，應依刑事訴訟法第455 條之1 第1 項、第3 項、第36
8 條，判決如主文。
本案經檢察官李宜穎到庭執行職務。
中    華    民    國    100   年     8    月     3    日
                  刑事第六庭  審判長法  官  李璧君
                                    法  官  鄭峻明
                                    法  官  曾仁勇
以上正本證明與原本無異。
不得上訴。
中    華    民    國    100   年     8    月     3    日
                                    書記官  王紀芸
附錄本判決論罪科刑法條：
中華民國刑法第277條
傷害人之身體或健康者，處3 年以下有期徒刑、拘役或1 千元以
下罰金。
犯前項之罪因而致人於死者，處無期徒刑或7 年以上有期徒刑；
致重傷者，處3 年以上10年以下有期徒刑。